【裁判字號】    97,交抗,414
【裁判日期】    970801
【裁判案由】    聲明異議
【裁判全文】
臺灣高等法院高雄分院刑事裁定         97年度交抗字第414號
抗  告  人  高雄市政府交通局
異  議  人
即受處分人  甲○○
上列抗告人因受處分人違反道路交通管理處罰條例聲明異議案件
，不服臺灣高雄地方法院中華民國97年7 月10日裁定（97年度交
聲字第1438號），提起抗告，本院裁定如下：
    主  文
抗告駁回。
    理  由
一、高雄市政府交通局高市交裁字第裁32-B00000000號裁決意旨
    略以，甲○○於民國95年8 月19日晚上11時30分許，飲酒後
    其呼氣酒精濃度超過每公升1.06毫克，仍駕駛車牌號碼6M-9
    263 號自小客車，行經高雄市○○路、大順路口而為警查獲
    製單舉發，裁處新台幣（下同）49,500元罰鍰，並吊扣駕駛
    執照12個月及施以道安講習。
二、受處分人異議意旨略以，受處分人因上開公共危險犯行，業
    經台灣高雄地方法院檢察署檢察官以95年度偵字第21813 號
    為緩起訴處分確定，並已履行緩起訴處分所附繳納4 萬元予
    更生保護會之條件，是原處分機關對此行為重複開罰，顯然
    違反「一事不兩罰」之原則等語。
三、原審裁定以(一)按汽車駕駛人，駕駛汽車經測試檢定有酒精濃
    度超過規定標準之情形者，處新臺幣1 萬5,000 元以上6 萬
    元以下罰鍰，並當場移置保管該汽車及吊扣其駕駛執照1 年
    ；有第35條第1 項規定之情形者，應接受道路交通安全講習
    ，道路交通管理處罰條例第24條第1 項第2 款、35條第1 項
    第1 款分別定有明文。又一行為同時觸犯刑事法律及違反行
    政法上義務規定者，依刑事法律處罰之。但其行為應處以其
    他種類行政罰或得沒入之物而未經法院宣告沒收者，亦得裁
    處之。前項行為如經不起訴處分或為無罪、免訴、不受理、
    不付審理之裁判確定者，得依違反行政法上義務規定裁處之
    。行政罰法第26條亦有明文規定。(二)本件受處分人於上開時
    、地酒後駕車為警查獲，經臺灣高雄地方法院檢察署檢察官
    於95年9 月7 日以95年度偵字第21813 號為緩起訴處分，緩
    起訴期間為1 年。並命受處分人於收到檢察官緩起訴處分命
    令通知書後4 個月內，支付新台幣4 萬元予財團法人臺灣更
    生保護會高雄分會，該緩起訴處分並於96年9 月24日確定等
    情，有高雄市警察局舉發違反道路交通管理事件通知單、高
    雄市政府交通局違反道路交通管理事件裁決書、上開緩起訴
    處分書、郵政跨行匯款申請書及臺灣高等法院被告前案紀錄
    表附卷足憑。(三)行政罰法第26條固明定一事不二罰，依其立
    法理由觀之，「一行為同時觸犯刑事法律及違反行政法上義
    務規定時，由於刑罰與行政罰同屬對不法行為之制裁，而刑
    罰之懲罰作用較強，故依刑事法律處罰，即足資警惕時，實
    無為一事二罰再處行政罰之必要。且刑事法律處罰，由法院
    依法定程序為之，較符合正當法律程序，應予優先適用。但
    罰鍰以外之沒入或其他種類行政罰，因兼具維護公共秩序之
    作用，為達行政目的，行政機關仍得併與裁處。」故刑罰與
    行政罰，其處罰行為人違法行為之目的相同。若依刑事法律
    處罰，已足資警惕行為人時，實無為一事二罰再處行政罰之
    必要。刑事訴訟法第253 條之2 規定，命被告為金錢給付、
    勞務給付及處遇措施的部分，應得被告之同意（因涉及被告
    之人身自由及財產的拘束，且產生未經裁判即終局處理案件
    之實質效果，自應考慮被告之意願）。上開金錢給付、勞務
    提供雖均不屬「刑罰」性質，但實質上均係對行為人的制裁
    ，並且也造成行為人財產、自由、尊嚴等權利不利的影響。
    故本件檢察官所為對於異議人為緩起訴處分，並命向財團法
    人臺灣更生保護會高雄分會繳交4 萬元，已產生實質刑罰之
    效果甚明。是則，本件對於金錢裁罰部分，已依懲罰作用較
    強之刑事法律制裁後，即無再依行政法為相同處罰之必要。
    (四)另道路交通管理處罰條例第35條第8 項規定：「前項汽車
    駕駛人，經裁判確定處以罰金低於本條例第92條第3 項所訂
    最低罰鍰基準規定者，應依本條例裁決繳納不足最低罰鍰之
    部分。」從而，本件緩起訴處分命受處分人向財團法人臺灣
    更生保護會高雄分會支付4 萬元，殊非低於道路交通管理處
    罰條例第35條第1 項規定之最低罰鍰新臺幣1 萬5,000 元。
    況刑事訴訟法第253 條之2 第4 款命被告「向公庫或指定之
    公益團體、地方自治團體支付一定之金額」，非屬道路交通
    管理處罰條例第35條第8 項之「經裁判確定處以罰金」。蓋
    依文義解釋，檢察官之命被告支付一定金額，並非「經裁判
    確定處以罰金」。又檢察官命被告支付一定之金額，尚須被
    告同意，與法院之裁判性質上屬於司法裁判不同。再者，檢
    察官命被告支付一定金額，經被告同意後予以緩起訴，如被
    告不同意時，檢察官即聲請法院簡易判決處刑或提起公訴，
    被告仍有被法院判決處拘役或有期徒刑之自由刑之虞，一旦
    處拘役或有期徒刑時，則與該條例第35條第8 項經「裁判確
    定處以罰金」之僅限於罰金刑（財產刑）不同，且處拘役或
    有期徒刑如易科罰金尚不得抵繳交通罰鍰，故被告仍有同意
    緩起訴而支付一定金額之實益（法務部96年7 月2 日法檢字
    第0960802396號函示）。故檢察官於上開緩起訴時，已考量
    本件受處分人無前科，且於犯後坦承犯行，無再犯之虞等情
    ，對受處分人處以緩起訴之期間1 年，並經由受處分人同意
    命其向財團法人臺灣更生保護會高雄分會支付4 萬元，認受
    處分人應知所警惕，無再犯之虞，對於公共利益之維護已無
    礙，自無再另處以罰鍰之必要。
四、原審受處分人因酒後駕車，既經台灣高雄地方法院檢察署檢
    察官為緩起訴處分確定，依行政罰法第26條第1 項前段規定
    ，即無再依道路交通管理處罰條例第35條第1 項第1 款裁處
    行政罰鍰之餘地，其聲明異議，為有理由。而撤銷原處分機
    關裁處罰鍰4 萬9,500 元之處分，並為此部分不罰之諭知。
    經核並無不合。抗告人抗告意旨略以「緩起訴屬不起訴處分
    之一種，非不得依行政罰法第26條之規定，再裁處之」指摘
    原裁定不當，為無理由，應予駁回。
五、據上論結，應依道路交通案件處理辦法第26條，刑事訴訟法
    第412 條，裁定如主文。
中    華    民    國    97    年    8     月    1     日
                  刑事第二庭  審判長法  官  林正雄
                                    法  官  黃壽燕
                                    法  官  陳啟造
以上正本證明與原本無異。
不得再抗告。
中    華    民    國    97    年    8     月    1     日
                                    書記官  彭筱瑗


司法院資訊處製作；財團法人民間司法改革基金會備份。
